臺灣高等法院民事裁定　　　　　　　　　96年度再抗字第33號
聲　請　人　甲○○○
相　對　人　圓泰建設股份有限公司
法定代理人　乙○○
上列當事人間不動產所有權移轉登記事件，聲請人對於中華民國
96年5月15日本院95年度上易字第507號確定裁定，聲請再審，本
院裁定如下：
    主  文
再審之聲請駁回。
聲請費用由聲請人負擔。
    事實及理由
一、按再審之訴，應於30日之不變期間內提起。前項期間，自判
    決確定時起算，判決於送達前確定者，自送達時起算；其再
    審之理由發生或知悉在後者，均自知悉時起算。但自判決確
    定後已逾5年者，不得提起。前開規定，於聲請再審時，準
    用之。民事訴訟法第500條第1、2項及第507條分別定有明文
    。查聲請人主張其係於民國96年5月24日收到本院95年度上
    易字第507號確定裁定（下稱原確定裁定），因原確定裁定
    有民事訴訟法第496條第1項第1款之再審事由，乃於同年6月
    25日聲請再審，並未逾30日之不變期間等語。依首揭規定，
    本件再審不變期間應自96年5月24日之翌日起算，是聲請人
    於同年6月25日（6月23日為星期六）聲請再審，未逾30日之
    不變期日，程序合法，應予准許，合先敘明。
二、聲請人與相對人間之請求不動產所有權移轉登記事件，經台
    灣桃園地方法院（下稱桃園地院）於95年3月7日以94年度訴
    字第1728號判決駁回聲請人之訴，嗣聲請人對該判決提起上
    訴並為訴之追加（追加訴外人乙○○為被告），該追加部分
    經本院於96年5月15日以95年度上易字第507號裁定駁回確定
    。茲聲請人對本院上開確定裁定聲請再審，主張：門牌號碼
    桃園縣桃園市○○○街158巷2號11樓房屋（下稱系爭房屋）
    係由再審被告之股東決定以抽籤方式，按各股東出資比例，
    將餘屋分配予各股東，而系爭房屋為追加被告乙○○所抽中
    。且乙○○為再審被告之法定代理人，依法人、自然人有合
    一確定當事人之必要，伊依民事訴訟法第56條規定為訴之追
    加，追加乙○○為固有必要共同訴訟被告，洵屬有據，詎原
    確定裁定將其追加之訴駁回，自有適用法規顯有錯誤之再審
    事由，爰依同法第496條第1項第1款規定，聲請再審，求為
    廢棄原確定裁定，請准追告被告乙○○云云。
三、按民事訴訟法第496條第1項第1款所謂「適用法規顯有錯誤
    者」，係指確定判決所適用之法規顯然不合於法律規定，或
    與司法院現存有效及大法官會議之解釋，或最高法院尚有效
    之判例顯然違反者而言（最高法院60年台再字第170號判例
    參照）。
四、查原確定裁定係以：乙○○與再審被告間就再審原告起訴主
    張之投資契約、隱名合夥法律關係而言，並非固有必要共同
    訴訟，無合一確定當事人之必要，且該追加與再審原告起訴
    之事實並非同一基礎事實，再審被告復不同意追加，依同法
    第446條第1項規定，再審原告之訴之追加，於法不合為由，
    駁回再審原告追加之訴，經核於法並無違誤。況所謂固有必
    要共同訴訟，係指依法律之規定必須數人一同起訴或數人一
    同被訴，當事人之適格始無欠缺者。且自然人及法人均為權
    利義務之主體，僅法人在事實上非如自然人得自為訴訟行為
    ，乃由其法定代理人代其為之，乙○○雖係再審被告之法定
    代理人，代理再審被告為本件訴訟行為，然不失其權利義務
    主體之地位，尚難遽認其與再審被告有何合一確定當事人之
    必要。是再審原告主張：乙○○為再審被告之法定代理人，
    依法人、自然人有合一確定當事人之必要一節，於法即有未
    合。
五、綜上所述，本件聲請人以原確定裁定有民事訴訟法第496條
    第1項第1款之再審事由，聲請再審，不應准許。爰裁定如主
    文。
中　　華　　民　　國　　96　　年　　8 　　月　　20　　日
                  民事第十六庭
                        審判長 法　官 沈方維
　　　　　　　　　　　         法　官 呂淑玲
　　　　　　　　　　　         法　官 王淇梓
正本係照原本作成。
不得抗告。
中　　華　　民　　國　　96　　年　　8 　　月　　21　　日
　　　　　　　　　　　　　　　 書記官 吳碧玲
